【裁判字號】    91,訴,100
【裁判日期】    920312
【裁判案由】    毒品危害防制條例
【裁判全文】
臺灣基隆地方法院刑事判決                          九十一年度訴字第一００號
    公  訴  人  臺灣基隆地方法院檢察署檢察官
    被      告  辛○○
    選任辯護人  林宇文律師
    被      告  甲○○
    指定辯護人  本院公設辯護人  丙○○
右列被告因毒品危害防制條例案件，經檢察官提起公訴（九十年度偵字第二八五五號
），本院判決如左：
    主  文
辛○○連續轉讓第二級毒品，累犯，處有期徒刑貳年陸月，扣案之第二級毒品甲基安
非他命肆包（驗餘淨重貳拾陸點參壹公克）沒收銷燬之，因轉讓第二級毒品犯罪所得
之財物新台幣伍仟元沒收，如全部或一部不能沒收時，以其財產抵償之；又持有第一
級毒品，累犯，處有期徒刑拾月，扣案之第一級毒品海洛因拾捌包（合計淨重拾柒點
陸貳公克，純質淨重參點參捌公克）沒收銷燬之；應執行有期徒刑參年貳月，扣案之
第一級毒品海洛因拾捌包（合計淨重拾柒點陸貳公克，純質淨重參點參捌公克）、第
二級毒品甲基安非他命肆包（驗餘淨重貳拾陸點參壹公克）沒收銷燬之，因轉讓第二
級毒品犯罪所得之財物新台幣伍仟元沒收，如全部或一部不能沒收時，以其財產抵償
之。
甲○○無罪。
    事  實
一、辛○○前因違反懲治走私條例案件，經本院判處有期徒刑一年四月，緩刑五年確
    定，又因恐嚇取財案件，經本院判處有期徒刑六月確定，嗣前所受緩刑之宣告撤
    銷，所犯上開二罪接續執行，於民國八十五年十二月十一日假釋出監，八十六年
    十一月二十七日假釋未撤銷而執行完畢。詎辛○○仍不知悔改，於九十年六月間
    ，受吳姓友人之託，為其保管第一級毒品海洛因十八包（合計淨重十七．六二公
    克，純質淨重三．三八公克）。
二、辛○○復另基於轉讓第二級毒品甲基安非他命之概括犯意，自九十年六月下旬某
    日起至同年七月五日止，將自己所持有之第二級毒品甲基安非他命，於附表所示
    之時間、地點，連續多次未營利而以新台幣一千元或二千元之代價；或無償贈與
    之方式，轉讓第二級毒品甲基安非他命予甲○○及丁○○施用。嗣於九十年七月
    五日，為警依據線報，在基隆市○○○路一九五巷九號辛○○住處，查獲辛○○
    、甲○○及丁○○三人施用第二級毒品（辛○○施用毒品部分業經本院另案判處
    罪刑確定；甲○○、丁○○二人施用毒品部分，經送觀察、勒戒，認無繼續施用
    毒品之傾向，均由臺灣基隆地方法院檢察署檢察官為不起訴處分確定），並自丁○○身上扣得自辛○○轉讓而得之第二級毒品甲基安非他命一包（淨重三．六四
    公克，業經檢察官聲請單獨宣告沒收訖）；另在辛○○上開住處扣得第一級毒品
    海洛因十八包（合計淨重十七．六二公克，純質淨重三．三八公克）、第二級毒
    品甲基安非他命四包（合計淨重二六．四七公克，合計驗餘淨重二六．三一公克
    ）、分裝袋九十個及吸食器二支，辛○○並將身上持有之現金五萬元交出扣案，
    而悉上情。
三、案經基隆市警察局移送臺灣基隆地方法院檢察署檢察官偵查起訴。
    理  由
壹、被告辛○○有罪部分
一、訊據被告辛○○坦承持有第一級毒品海洛因，且於附表編號三、四、五、六之時
    間、地點，無償提供第二級毒品甲基安非他命供被告甲○○及丁○○施用之事實
    ，然矢口否認有何販賣第一級、第二級毒品之犯行，亦未於附表編號一、二、七
    所示之時間地點轉讓第二級毒品甲基安非他命予甲○○及丁○○，並辯稱警察自
    丁○○身上查獲之第二級毒品甲基安非他命，係丁○○自己的，伊未收取丁○○
    二千元而轉讓該第二級毒品甲基安非他命，至甲○○指稱向伊購買毒品，係為供
    出施用毒品來源以圖減輕刑責云云。經查：
（一）按搜索應用搜索票；有明顯事實足信為有人在內犯罪而情形急迫者，司法警察
      官或司法警察，雖無搜索票，得逕行搜索住宅或其他處所，但應於搜索後三日
      內報告該管檢察署檢察官及法院，刑事訴訟法第一百二十八條第一項、第一百
      三十一條第一項第三款、第三項分別定有明文。次按違反法定程序取得之證據
      ，應否予以排除，必須考量容許其作為認定事實之依據，是否害於公平正義，
      倘依憲法所揭示之基本精神，就個案違反法定程序情節、犯罪所生危害等事項
      綜合考量結果，認以容許其作為認定事實之依據，始符合審判之公平正義，而
      不予排除，自不能指為違法（最高法院八十八年度台上字第二三三號判決意旨
      參照）。本案之查獲，係源於警員獲得線報，知悉在基隆市○○○路一九五巷
      九號辛○○住處，有人進行毒品交易，未事先聲請核准，未持搜索票即於九十
      年七月五日前往該址附近埋伏，見證人丁○○由該址走出，被告甲○○站在上
      址大門口處正欲關鐵門，員警為及時掌握犯罪事證，遂分別前往攔查丁○○及
      甲○○，由丁○○身上搜得第二級毒品甲基安非他命一包（淨重三．六四公克
      ），隨後進入辛○○住處，由甲○○帶同警員在廚房內瓦斯爐旁搜得第一級毒
      品海洛因十八包（合計淨重十七．六二公克，純質淨重三．三八公克）、第二
      級毒品甲基安非他命四包（合計淨重二六．四七公克，驗餘淨重二六．三一公
      克）及分裝袋九十個，並在客廳之垃圾桶內扣得吸食器二支，辛○○並主動交
      出五萬元扣案，警員為緊急搜索後，並未於執行後三日內報告該管檢察署檢察
      官及法院等情，業據執行搜索之警員即證人己○○、乙○○、庚○○及戊○○
      到庭證述明確。綜以上情，本案搜索程序不無違反法定程序，然考量搜索查獲
      之海洛因及甲基安非他命均為政府公告之違禁物，且販賣、轉讓或持有毒品，
      危害社會非輕，依比例原則，仍認查獲之第一級毒品海洛因、第二級毒品甲基
      安非他命仍具有證據能力，始符合公平正義，合先敘明。
（二）被告辛○○持有第一級毒品海洛因部分
  １、被告辛○○迭於警、偵訊及本院訊問審理時供稱，查獲之第一級毒品海洛因係
      其吳姓友人寄放等語，且自承因知悉吳姓友人寄放之物品係第一級毒品海洛因
      ，所以將毒品藏在住處廚房瓦斯爐旁（見本院九十一年十一月二十二日訊問筆
      錄），可見辛○○明知吳姓友人寄放之物為第一級毒品海洛因，仍同意其寄放
      ，而持有該第一級毒品海洛因，另扣案之白色粉未十八包（合計淨重十七．六
      二公克，純質淨重三、三八公克），經送法務部調查局檢測，均含第一級毒品
      海洛因，有該局編號000000000號鑑定通知書在卷可證，事證明確，
      被告辛○○持有第一級毒品海洛因之犯行，堪予認定。
  ２、另被告辛○○為警查獲時所採集之尿液經送驗，結果呈嗎啡之陰性反應，顯見
      查獲當時，被告辛○○應未施用第一級毒品海洛因。嗣其雖因施用第一級毒品
      海洛因，而經本院於九十年十一月二十七日判處有期徒刑八月，其為施用而持
      有第一級毒品海因部分不另論以持有第一級毒品罪，然該次認定被告施用毒品
      之時間為九十年六月十日起，迄同年月十三日止，有本院九十年度易字第五一
      一號刑事判決書在卷可按，且辛○○既稱係為吳姓友人持有該扣案之第一級毒
      品，則其持有之目的即非供己施用，是本件被告辛○○持有第一級毒品海洛因
      之犯行，自不在前揭判決既判力範圍內，附此敘明。
（三）被告辛○○於本院審理、訊問時坦承於附表編號三、四、五、六所示之時、地
      ，無償提供第二級毒品甲基安非他命部分予甲○○及丁○○施用，數量係僅供
      一次施用之事實，核與被告甲○○所供及證人丁○○所證情節大致相符，而甲○○、丁○○二人亦因施用第二級毒品案件，經裁定送觀察、勒戒後，認無繼
      續施用毒品之傾向，而由臺灣基隆地方法院檢察署檢察官於九十年七月二十日
      ，分別以九十年毒偵字第一一三四號及九十年毒偵字第一一三六號為不起訴處
      分確定，有不起訴處分書二紙在卷可按，堪信被告辛○○此部分之自白與事實
      相符，其無償轉讓第二級毒品甲基安非他命之事實，洵堪認定。
（四）按販賣毒品須以營利為目的購入毒品或復行賣出始足當之，倘無營利之意思而
      以原價或較低之價格移轉他人，並未從中獲得任何利益，即欠缺販賣之主觀構
      成要件，自難以販賣罪相繩。而行為人有無此項營利意思，亦應有積極證據詳
      為證明，始足為販賣犯行之認定。苟無積極證據證明被告確有藉販賣安非他命
      營利及被告係以何種方法營利等有犯罪構成要件有關之事項，自與販賣之要件
      有間。經查：
  １、被告辛○○於附表編號一、二之時、地，以一千元及二千元之代價，將第二級
      毒品甲基安非他命售予被告甲○○之事實，業據被告甲○○迭於警、偵訊時供
      承不諱，並有白色結晶體四包（合計淨重二六、四七公克，驗餘淨重二六．三
      一公克）扣案可佐，該四包白色結晶體經送內政部警政署刑事警察局檢測，結
      果均檢出第二級毒品甲基安非他命，有該局九十年十月三十日刑鑑字第一九六
      七七九鑑驗通知書在卷可參。被告甲○○所供述購買地點雖稱係辛○○上址住
      處內，或稱係在辛○○上址住處外巷口；所供購買時間有時稱係六月下旬，亦
      有稱係七月下旬，然查其所供係以一千元購買一公克，二千元購買二公克，總
      計購買二次之情節，始終相同，所供地點、時間容有出入，然地點不出被告辛○○住處及附近活動範圍，且購買時間六月下旬及七月初，相詎不遠。衡諸施
      用毒品者購買毒品時，如無特別目的，應不會特別記憶購買之時間，故被告甲○○此部分所供，尚非全部不可採信。被告辛○○固辯稱：被告甲○○係為供
      出毒品來源，可獲減免刑責云云，然查被告甲○○為警查施用第二級毒品安非
      他命，係第一次違反毒品危害防制條例第十條第二項之罪，有臺灣高等法院被
      告甲○○全國前案紀錄表附卷可查，依該條例之規定，被告甲○○第一次施用
      毒品，至多送強制戒治，並無受徒刑宣告之風險，況依前開紀錄表，被告甲○○於裁定送觀察、勒戒後，認無繼續施用毒品之傾向，業經檢察官為不起訴處
      分確定後，被告甲○○於本院訊問時，仍執前詞，指證向被告辛○○購買第二
      級毒品甲基安非他命等情，顯見被告甲○○並非基於獲減免刑責之考量而為上
      開之指供，被告辛○○此部分所辯不足採信。本院復參諸被告辛○○先於警訊
      坦承被告甲○○向其購買毒品，嗣於檢察官偵查中又翻異前詞稱係免費提供毒
      品，繼而在本院亦坦承無償提供毒品供被告甲○○及證人丁○○施用等詞，其
      雖否認收取價金、販售圖利之事實，然毒品轉讓之事實，則未曾否認，堪認被
      告辛○○確曾於附表編號一、二之時間、地點各一千元及二千元之代價，將第
      二級毒品甲基安非他命交付移轉於被告甲○○。復查卷內並無任何積極證據可
      證明被告辛○○係以營利之目的購入毒品，或售予被告甲○○時有何獲利，揆
      諸前開說明，尚難以收取價金之事實，逕認其係販賣毒品（然被告辛○○既有
      移轉第二級毒品之行為，仍無解於其轉讓第二級毒品海洛因之犯行，合併敘明
      ）
  ２、附表編號七部分，業據證人丁○○於本院訊問時到庭證述無訛，且被告甲○○
      亦供稱親眼目睹證人丁○○將二千元交給被告辛○○，被告辛○○則將一包毒
      品交給證人丁○○，另自丁○○身上查獲而扣案之白色結晶體一包（淨重三．
      六四公克），經送法務部調查局檢驗，結果係第二級毒品甲基安非他命，有該
      局九十年八月十六日（九十）陸（一）字第九００四九八六四號檢驗通知書一
      紙附卷可考，被告辛○○交付第二級毒品甲基安非他命予丁○○，丁○○交付
      二千元予被告辛○○之事實，要堪認定。被告辛○○空言否認，辯稱查獲之毒
      品係證人丁○○自己帶來的，非係伊交付的云云，不足採信，然同前所述，卷
      內並無積極證據可證明被告辛○○係以營利之目的而購入，或售予證人丁○○
      時有何獲利，揆諸前開說明，亦難僅憑收取價金之事實，逕認定其販賣毒品之
      犯行。
（五）綜上所述，本件被告辛○○轉讓第二級毒品甲基安非他命及持有第一級毒品海
      洛因事證明確，其犯行洵堪認定，應依法論科。
二、按海洛因及甲基安非他命分係第一級、第二級毒品，毒品危害防制條例第二條第
    一項第一款、第二款分別定有明文。查被告於右揭時地非法持有第一級毒品海洛
    因及第二級毒品甲基安非他命，核其所為係犯毒品危害防制條例第八條第二項之
    轉讓第二級毒品罪及同條例第十一條第一項之持有第一級毒品海洛因罪。其轉讓
    前持有第二級毒品甲基安非他命之低度行為，應為其轉讓之高度行為所吸收，不
    另論罪。公訴人認被告辛○○分別於九十年六月下旬及同年七月五日，將第二級
    毒品售予被告甲○○及證人丁○○，因認被告辛○○係犯毒品危害防制條例第四
    條第二項之販賣第二級毒品罪，然如前述，查無積極證據足認被告辛○○係為營
    利之目的而購入第二級毒品，或售予被告甲○○及證人丁○○時可何獲利之事證
    ，公訴人認被告涉犯販賣第二級毒品，尚有未洽，惟其基本社會事實同一，本院
    告知被告罪名後變更起訴法條予以審理。被告如附表所示七次轉讓第二級毒品之
    犯行，時間緊接，觸犯構成要件相同之罪名，顯係基於概括犯意為之，應依連續
    犯之規定論以一罪，並依法加重其刑。公訴人雖僅就附表編號一、二、七部分提
    起公訴，然未起訴之附表編號三、四、五、六部分與上開部分有如前所述連續犯
    之裁判上一罪關係，自亦為起訴效力所及，本院均得予以審理。另其所犯上開二
    罪，犯意各別，罪名不同，行為互異，應予分論併罰。又查被告辛○○前曾受如
    事實欄所載有期徒刑之執行完畢，此有臺灣高等法院被告全國前案紀錄表附卷可
    考，其於有期徒刑執行完畢後五年以內，再犯本件最重本刑為有期徒刑以上之刑
    之上開二罪，為累犯，應加重其刑，其中轉讓第二級毒品部分並遞加重之。爰審
    酌被告之素行不端，已如前述、轉讓第二級毒品予他人，影響國民健康甚鉅，及
    其犯罪後態度等一切情狀，就所犯上開二罪各量處如主文所示之刑，並定其應執
    行之刑示懲。
三、扣案之白色粉末十八包（合計淨重十七．六二公克，純質淨重三．三八公克）、
    白色結晶體四包（合計淨重二六．三一公克），分係第一級毒品海洛因、第二級
    毒品甲基安非他命，已如前述，應依毒品危害防制條例第十八條第一前段之規定
    ，不問屬於犯人與否，均沒收銷燬之。又被告辛○○於附表編號一、二及七轉讓
    第二級毒品甲基安非他命時，約定之轉讓價格分係一千元、二千元、二千元，合
    計五千元，故五千元係被告因轉讓甲基安非他命所得之財物，自應依毒品危害防
    制條例第十九條第一規定宣告沒收，如一部不能沒收，以其財產抵償之。另扣案
    之五萬元不能證明為被告犯賣毒品所得；扣案之分裝袋九十個，被告亦否認為其
    所有；扣案之吸食器二支則與所被告所犯之持有及轉讓毒品無涉，爰均不併予宣
    告沒收。又自丁○○身上扣得之第二級毒品甲基安非他命一包（淨重三、六四公
    克），因丁○○施用第二級毒品案件，經裁定送觀察、勒戒後，認無繼續施用毒
    品之傾向，由臺灣基隆地方法院檢察署檢察官為不起訴處分確定，故而另案由檢
    察官聲請單獨宣告沒收，有高等法院被告全國前案紀錄表在卷可查，爰不併予宣
    告沒收，附此敘明。
四、公訴意旨另以：被告辛○○與被告甲○○基於共同販賣第一級毒品、第二級毒品
    之概括犯意聯絡，自九十年六月下旬起，由被告辛○○將購自不明之人的第一級
    毒品海洛因與第二級毒品安非他命，在辛○○上址住處，交由甲○○分裝，由甲○○以每包三千元至五千元之代價，在基隆市不詳之處所連續售予綽號「小秋」
    、「小妹」等真實姓名、年籍不詳之人後，將所得款項交給辛○○，因認被告辛○○另涉販賣第一級、第二級毒品罪。然查被告辛○○於偵查中固坦承係透過被
    告甲○○販售毒品，惟於本院訊問時則堅詞否認，而被告甲○○亦否認與辛○○
    共同販賣毒品，且查卷內亦無相關「小秋」、「小妹」之資料可供查證被告辛○○販賣第一級、第二級毒品之事實，是尚難僅憑被告辛○○於警訊中之自白逕認
    其販毒品之事實，然此販賣第一級、第二級毒品部分與前揭論罪科刑部分之持有
    第一級毒品罪及轉讓第二級毒品罪間，具有高度行為及低度行為間吸收之一罪關
    係，則此部分不另為無罪之諭知。
貳、被告甲○○無罪部分
一、公訴意旨略以：被告甲○○與被告辛○○基於共同販賣第一級毒品、第二級毒品
    之概括犯意聯絡，自九十年六月下旬起，由被告辛○○將購自不明之人的第一級
    毒品海洛因與第二級毒品安非他命，在被告辛○○上址住處，交由甲○○分裝，
    由甲○○以每包三千元至五千元之代價，在基隆市不詳之處所連續售予綽號「小
    秋」、「小妹」等真實姓名、年籍不詳之人後，將所得款項交給辛○○，因認被
    告甲○○涉毒品危害防制條例第四條第一項販賣第一級毒品罪及同條第二項販賣
    第二級毒品罪。
二、按犯罪事實應依證據認定之，無證據不得推定其犯罪事實，又不能證明被告犯罪
    者，應諭知無罪之判決，刑事訴訟法第一百五十四條、第三百零一條第一項定有
    明文。而所謂認定犯罪事實之證據，係指足以認定被告確有犯罪行為之積極證據
    而言，該項證據自須適合於被告犯罪事實之認定，始得採為斷罪資料。又苟未能
    發現相當證據，或證據不足以證明，自不能以推測或擬制之方法，以為裁判基礎
    ，最高法院二十九年度上字第三一０五號、四十年度臺上字第八六號判例意旨參
    照。再共同被告所為不利於己之供述，固得採為其他共同被告犯罪之證據，惟此
    項不利於己之供述，仍應調查其他必要之證據，以察其是否與事實相符，自難僅
    憑上開供述，為其他共同被告犯罪事實之認定（最高法院八十三度台上字第二五
    一八號判決意旨參照）。
三、本件公訴人認被告甲○○涉犯販賣第一級、第二級毒品罪，無非以同案被告辛○○於警訊中之供述為主要論據。訊據被告堅決否認有何與被告辛○○共同販賣第
    一級毒品及第二級毒品之犯行。
四、經查同案被告辛○○於警訊時固供稱：係透過被告甲○○，將第一級毒品及第二
    級毒品，以三千元至五千元之代價，售予「小秋」、「小妹」等人，然其於檢察
    官偵查中及本院審理訊問時，則翻異前詞，否認將毒品交由被告甲○○販售，其
    前後供詞不一，已有瑕疵，顯難遽而以之為其犯罪事實之認定。再查，卷內查無
    「小秋」、「小妹」等人之年籍資料，益難佐證被告甲○○有何販賣毒品之犯行
    。至雖有第一級毒品及第二級毒品扣案，然持有毒品之原因或係為施用、或係轉
    讓、或意圖販賣而持有，僅憑單純持有毒品之事實，無從據以推認被告甲○○曾
    有販賣毒品之犯行，更何況甲○○有施用毒品之事實，已如前述，更難遽指其持
    有之毒品為供販賣之用。此外復查無其他積極證據足證被告甲○○有何公訴人所
    指販賣第一級、第二級毒品之犯行，自難僅憑共同被告前後矛盾之供詞而推定其
    犯罪。本件既不能證明被告甲○○犯罪，自應為無罪判決之諭知。
據上論斷，應依刑事訴訟法第二百九十九條第一項前段、第三百條、第三百零一條第
一項，毒品危害防制條例第八條第二項、第十一條第一項、第十八條第一項前段、第
十九條第一項，刑法第十一條前段、第五十六條、第四十七條、第五十一條第五款，
判決如主文。
本案經檢察官熊南彰到庭執行職務。
中      華      民      國      九十二    年     三     月    十二      日
                                臺灣基隆地方法院刑事第二庭
                                    審判長法  官    邱志平
                                          法  官    蔡佳玲
                                          法  官    劉桂金
右正本證明與原本無異。
對於本件判決如有不服，應於收受送達後十日內，向本院提出上訴書狀，上訴於臺灣
高等法院，並按他造當事人之人數附具繕本。
                                          書記官    陳玲誼
中      華      民      國      九十二    年     三     月    十四      日
附錄論罪法條
毒品危害防制條例第八條第二項：
轉讓第二級毒品者，處六月以上五年以下有期徒刑，得併科新台幣七十萬元以下罰金
。
毒品危害防制條例第十一條第一項：
持有第一級毒品者，處三年以下有期徒刑、拘役或新台幣五萬元以下罰金。
附表：
┌──┬──────┬───────┬───────┬─────┬───┐
│編號│時        間│地          點│轉  讓  方  式│數      量│受  讓│
│    │            │              │              │    │對  象│
├──┼──────┼───────┼───────┼─────┼───┤
│一  │九十年六月間│基隆市○○○路│以未營利之新台│一公克    │甲○○│
│    │            │一九五巷九號  │幣（下同）一千│          │      │
│    │            │              │元之代價      │          │      │
├──┼──────┼───────┼───────┼─────┼───┤
│二  │九十年六月間│同          右│以未營利之二千│二公克    │甲○○│
│    │            │              │元之代價      │          │      │
├──┼──────┼───────┼───────┼─────┼───┤
│三  │九十年六月下│同          右│無償提供      │數量供一次│甲○○│
│    │旬          │              │              │施用，但重│      │
│    │            │              │              │量不詳    │      │
└──┴──────┴───────┴───────┴─────┴───┘
（續上頁）
┌──┬──────┬───────┬───────┬─────┬───┐
│四  │九十年六月下│同          右│無償提供      │數量供一次│丁○○│
│    │旬          │              │              │施用，但重│      │
│    │            │              │              │量不詳    │      │
├──┼──────┼───────┼───────┼─────┼───┤
│五  │九十年七月五│同          右│無償提供      │數量供一次│甲○○│
│    │日          │              │              │施用，但重│      │
│    │            │              │              │量不詳    │      │
├──┼──────┼───────┼───────┼─────┼───┤
│六  │九十年七月五│同          右│無償提供      │數量供一次│丁○○│
│    │日          │              │              │施用，但重│      │
│    │            │              │              │量不詳    │      │
├──┼──────┼───────┼───────┼─────┼───┤
│七  │九十年七月五│同          右│以未營利之二千│淨重三．六│丁○○│
│    │日          │              │元之代價      │四公克    │      │
└──┴──────┴───────┴───────┴─────┴───┘
（續上頁）
┌───────────────────────────────────┐
│備註：編號三及編號四，係辛○○同日提供第二級毒品甲基安非他予甲○○及林│
│      賜傳二人。                                                      │
└───────────────────────────────────┘


司法院資訊處製作；財團法人民間司法改革基金會備份。
